【裁判字號】    99,消債抗,274
【裁判日期】    991215
【裁判案由】    消債聲明異議
【裁判全文】
臺灣高雄地方法院民事裁定           99年度消債抗字第274號
抗  告  人  黃清興
相  對  人  安泰商業銀行股份有限公司
法定代理人  丁予康
相  對  人  台灣土地銀行股份有限公司
法定代理人  蘇樂明
上列當事人間因消費者債務清理條例聲明異議事件，抗告人對於
民國99年11月17日本院99年度事聲字第248 號第一審裁定提起抗
告，本院管轄之第二審合議庭裁定如下：
    主    文
抗告駁回。
抗告程序費用新臺幣壹仟元由抗告人負擔。
    理    由
一、抗告意旨略以：伊於民國98年度所得高達新臺幣（下同）1,
    147,837 元係因現任職高雄港務警察局金門分局，每月領有
    離島津貼10,600元，該項所得並非固定所得，且每月因派駐
    外島尚須花費3,000 元至5,000 元之交通費用，是不應以伊
    於98年度之所得計算其固定收入金額，又伊現年52歲，因年
    歲漸長而於因應現今勤務壓力甚重，希望得於次女二技畢業
    之103 年退休，是本院司法事務官所認可之更生方案並無不
    當，為此爰依法提起本件抗告，請求廢棄原裁定等語。
二、按為使負債務之消費者得依本條例所定程序清理其債務，以
    調整其與債權人及其他利害關係人之權利義務關係，保障債
    權人之公平受償，謀求消費者經濟生活之更生，進而健全社
    會經濟之發展，特制定本條例；又債務人有薪資、執行業務
    所得或其他固定收入之情形下，法院認更生方案之件公允者
    ，得不經債權人會議可決，逕依債務人之聲請或依職權以裁
    定認可更生方案，消費者債務清理條例第1 條、第64 條第1
    項分別定有明文。故消費者債務清理條例之制定既係為使負
    債務之消費者得依本條例所定程序清理其債務，保障債權人
    之公平受償，以謀求消費者經濟生活之更生，則在債務人有
    薪資、執行業務所得或其他固定收入之情形下，依上開條例
    之規定，除有同條例第63條第1 項、第64條第2 項之情形外
    ，法院自得斟酌債務人之資力狀況、債務人所提更生方案之
    還款成數及是否有浪費之情事、債務人實際生活上有無特殊
    困難等情狀而為更生方案之條件是否為公允之審認，法院如
    認更生方案之條件公允者，即得不經債權人會議可決，逕依
    債務人之聲請或依職權以裁定認可更生方案，惟若債務人所
    提更生方案之條件非屬公允者，法院自不得准許。次按更生
    方案經法院裁定認可確定後，債務人因不可歸責於己之事由
    ，致履行顯有困難者，得聲請法院裁定延長其履行期限。但
    延長之期限不得逾二年；前項延長期限顯有重大困難，債務
    人對各債權人之清償額已達原定數額四分之三，且無擔保及
    無優先權債權受償總額已逾依清算程序所得受償之總額時，
    法院得依債務人之聲請，為免責之裁定。但於裁定前，應使
    債權人有陳述意見之機會，消費者債務清理條例第75條第1
    項、第2 項亦有明文規定。
三、經查：
  (一)抗告人固主張其98年度收入較高係因含有離島津貼10,600元
    ，此非固定收入，應予扣除，若不能扣除，其願請調回本島
    云云，惟抗告人既仍任職離島而固定具有此項離島津貼收入
    ，即應將此列入其所得予以計算其固定收入，況抗告人將來
    若因不可歸則於己之事由致失卻此項收入，而於履行更生方
    案顯有困難，仍得依消費者債務清理條例第75條之規定進行
    救濟，且抗告人既負有鉅額債務，本應盡其所能增加收入以
    清償債務，其竟僅以欲降低還款數額而願請調，放棄此項收
    入，實非可採，是抗告人98年度之申報所得仍應列入計算其
    固定收入之基礎，則原審以抗告人95至98年度之申報所得，
    扣除稅額及抗告人每月需扣繳之公保費、勞健保、退撫卹基
    金、福利金，計得抗告人每月收入應為77,688元，尚無高估
    其所得，抗告人上開主張實難採信。
  (二)抗告人另主張其現年52歲，希於103 年次女畢業後退休云云
    ，惟抗告人為48年6 月生，此有身分證影本附於本院卷內可
    按（見消債更卷第4 頁），則其於103 年時僅約55歲，且迄
    至法定強制退休年齡尚有14年，是其於更生方案履行期間內
    既均未屆強制退休年齡，客觀上應仍足以負荷其工作需求，
    而其復無提出有何特殊情況難以再持續擔任其現之職位，自
    難認應將此列入其更生方案之考量，而減少其於103 年後每
    月償還之金額，況抗告人既負有鉅額債務，若非身體罹患疾
    病已難再持續工作，自應努力維持收入以償還債務，實不宜
    任意提早退休，而損及債權人之權利，是抗告人此項主張亦
    非可採。
  (三)綜上所述，原審認定抗告人每月平均薪資為77,688元，並無
    高估其收入，又抗告人於103 年後應仍未屆需退休之年齡，
    而無減少收入之情，則原審以其未成年子女於此時已具謀生
    能力，不得再請求其扶養，認定抗告人之支出應會減少，且
    其收入並無變更，而認需於其更生方案中區分不同時期應清
    償之金額，尚無不合，抗告人之主張均非可採。
四、綜上所述，抗告人之抗告均無理由。原審裁定以原更生方案
    未審酌抗告人之現今實際所得，並有抗告人於償債期間內，
    有可預期減少之扶養費用支出，卻未將此部分金額納入更生
    方案中之情，而尚難認條件公允，從而廢棄本院司法事務官
    依職權認可更生方案之處分，核無違誤，抗告意旨指摘原裁
    定不當，求予廢棄原審裁定，為無理由，應予駁回。
五、據上論結，本件抗告為無理由，依消費者債務清理條例第15
    條，民事訴訟法第495 條之1 第1 項、第449 條第1 項、第
    95條、第78條，裁定如主文。
中    華    民    國    99    年    12    月    15    日
                  民事第四庭  審判長法  官  黃宏欽
                                    法  官  楊淑珍
                                    法  官  楊淑儀
上為正本係照原本作成。
本裁定不得再抗告。
中    華    民    國    99    年    12    月    15    日
                                    書記官  王資惠

司法院資訊處製作；財團法人民間司法改革基金會備份。
